臺灣高等法院刑事判決
109年度上易字第680號
上  訴  人  
即  被  告  李清龍



上列上訴人即被告因毀損案件，不服臺灣新北地方法院108年度
易字第83號，中華民國109年1月8日第一審判決（起訴案號：臺
灣新北地方檢察署107年度偵字第893號），提起上訴，本院判決
如下：
    主  文
上訴駁回。
    事  實
一、李清龍基於毀損他人物品之犯意，於民國106年7月13日凌晨
    4時9分許，在新北市○○區○○路00巷內「林口區停四平面停車
    場」，以不詳之器物砸毀張正達所使用、車牌號碼0000-00
    號自用小客車之前擋風玻璃，並接續以紅色噴漆噴於車身上
    形成不規則長條狀，及在引擎蓋上塗寫「白木」二字，致使
    該車前擋風玻璃碎裂、引擎蓋與車身烤漆失其美觀效用，足
    以生損害於張正達。嗣經張正達報警處理，經警調閱停車場
    附近監視錄影畫面，發現李清龍深夜提袋步行經過停車場旁
    街道，始循線查悉上情。
二、案經張正達訴由新北市政府警察局新莊分局報告臺灣新北地
    方檢察署檢察官偵查起訴。 
    理  由
一、證據能力：
    本件認定事實所引用之卷證資料（包含人證、物證、書證，
    詳下述及者），並無證據證明係公務員違背法定程序所取得
    ，與本案亦有自然之關連性，公訴人、被告李清龍迄至本案
    言詞辯論終結，均不爭執該等卷證之證據能力或曾提出關於
    證據能力之聲明異議，本院認引為證據為適當，是依刑事訴
    訟法第159條之5等規定，下述認定事實所引用之證據方法均
    有證據能力，合先敘明。
二、認定事實：
  ㈠訊據被告矢口否認犯行，辯稱：我跟告訴人張正達完全不認
    識，我怎麼知道他把車停在這個停車場裡面，我只是散步路
    過停車場要回家，當時我住在停車場附近約300公尺，所以
    監視器拍到我也不意外，停車場內監視器拍到的畫面看不出
    來是我云云。
　㈡監視器畫面等證據所呈現之客觀事實：
　⒈告訴人張正達使用之上開自用小客車，於上開時、地，遭人
    以上開方式毀損，致使該車擋風玻璃碎裂、車身、引擎蓋遭
    噴漆、寫字，嗣告訴人報警處理，經警調閱相關監視器進行
    追查，業據證人張正達於警、偵訊中證述明確（見偵卷第11
    -17、61、62頁筆錄），並有上開自用小客車之車籍查詢資
    料、該自小客車受損照片、現場與監視錄影翻拍照片、檢察
    官107年8月3日現場勘驗筆錄、原審108年11月27日勘驗監視
    器光碟之勘驗筆錄及截圖在卷可稽（見偵卷第21、29至44、
    85至99、109、111、113至149頁、原審易字卷【下同】第67
    至71、75至110頁），是告訴人所使用之車輛，於深夜停在
    事實欄所載停車場內之際，擋風玻璃、車身、引擎蓋烤漆遭
    人毀損、破壞，並無疑義。
　⒉根據原審當庭勘驗，卷存光碟片檔案名稱「仁愛路一段336號
    檳榔攤.m4v」中，畫面顯示「2017/07/13 04:11:26」，於
    畫面右上方之建物、人行道相鄰處擺設2面廣告旗幟之位置
    ，出現1名男子（紅色箭頭標記，下稱Y男），Y男沿人行道
    持續步行往畫下方處走去，此時可見Y男左手提1只白色塑膠
    袋，袋子呈現內裝物品而自然下垂之狀態，且Y男戴眼鏡、
    穿著胸前有白色文字「THE NEW WORLD」及人型圖樣之深色
    短袖上衣、深色長褲、深色鞋子。被告當庭坦認Y男為自己
    （見原審卷第70、71頁勘驗筆錄、第107至110頁附件三編號
    2至8之截圖），而被告當時沿著某人行道往前走，依檢察官
    現場勘驗筆錄與停車場出口示意圖（見偵卷第109、111頁）
    、現場街景圖（見原審卷第115頁）、網路地圖（見本院卷
    第35頁），乃該停車場後方仁愛路一段之此側，從停車場石
    墩缺口（檢察官上開勘驗筆錄編為出口A）走出後，往前穿
    越一小巷便可進入仁愛路一段上之檳榔攤等店家前之人行道
    ，且被告自承當時之所以出現在檳榔攤前是在散步（見原審
    卷第73頁筆錄），則被告於案發深夜之際（4時11分26秒許
    ）出現在上開停車場旁，亦甚明確。
  ⒊回頭檢視其他監視器光碟畫面，案發停車場內之監視錄影鏡
    頭雖因擺放位置距離告訴人車輛過遠而未清楚拍攝到毀損告
    訴人車輛之人面貌及其確切舉動，然經檢察官帶同員警現場
    實地勘驗、原審當庭勘驗卷附監視器畫面光碟，仍可確認：
    ①犯案人係1名男子，左手提一只白色塑膠袋（呈現袋內裝有
    物品之自然下垂狀態）、右手戴白色手套、戴眼鏡、穿著藍
    色短袖且有白色英文字樣及人型圖案之上衣、深色長褲、深
    色鞋子，並無其他人出現或逗留在告訴人車輛附近；②該男
    子由出口A進入，往編號42告訴人車輛停放之停車格方向走
    去，開始動手毀損車輛之時間為106年7月13日4時9分53秒許
    （即在引擎蓋、車身處來回行走、噴漆、右手持不明物品伸
    往副駕之擋風玻璃處等），於4時10分13秒許，因告訴人車
    輛頭燈閃爍，該男子便快步離開；③該男子毀損車輛後，離
    開停車場時，亦係從出口A離開（見偵卷第109、111頁勘驗
    筆錄及現場示意圖、原審卷第68至70頁勘驗筆錄、第82至10
    5頁截圖）。
　⒋比對⒉、⒊被告與犯案男子之穿著特徵及行走動線，深夜4點出
    頭，非尚有人車往來之一般街道，停車場現場又別無其他疑
    犯，被告與該犯案男子，竟有「左手提一只白色塑膠袋（呈
    現袋內裝有物品之自然下垂狀態，被告稱其提著一瓶礦泉水
    ）、戴眼鏡、穿著深色短袖且有白色英文字樣及人型圖案之
    上衣、深色長褲、深色鞋子」多項穿著等特徵完全一致；又
    該犯案男子從停車場之A出口離開停車場，往前穿越一小巷
    便可進入仁愛路一段上之檳榔攤等店家前之人行道，根本只
    是數步之距離，而被告竟適巧出現在檳榔攤前人行道被監視
    器拍到；從告訴人車輛頭燈閃爍之時（4時10分13秒許），
    該犯案男子快步離開，到被告被拍到經過檳榔攤前之時（4
    時11分26秒許），約70秒之時間，客觀上足夠讓人從告訴人
    車輛停放處通過該A出口離開停車場再走到檳榔攤前人行道
    上，兩段畫面之時間間隔完全符合現場兩處之相對位置，在
    別無其他合理解釋或可疑之處之情況下，當認被告便係該下
    手毀損告訴人車輛之犯案男子無誤。
　㈢另警方之所以鎖定被告，乃告訴人於案發當日即106年7月13
    日至派出所提告後，於106年10月2日方又至派出所陳稱「我
    昨天（1日）晚上約21時有看到一位身形、髮型及臉型都很
    像警方提供給我看的監視器畫面中砸我車輛之人，我看到他
    時，我一直在仔細察看他，他看到我在看他，就趕快把安全
    帽戴上，他之前有把他的大型重型機車停在我住處騎樓店面
    門口，我上班出門時有看他、瞪了他一下」，並提供車牌號
    碼000-0000號、顏色為黃色之大型重型機車特徵後指認被告
    人別（見偵卷第16頁筆錄），經查，該重型機車乃登記在被
    告名下而為被告所坦認為其用車（見偵卷第23頁車籍查詢資
    料），且當時告訴人與被告之住處，門牌號碼僅差不到5號
    （詳卷），二人確係鄰居無誤，被告亦坦承曾將該重型機車
    停在住處樓下騎樓附近（見本院卷第75頁筆錄），符合告訴
    人指稱最初看到過被告之原因，且被告於106年11月15日方
    第一次經警約詢到案，已在告訴人於106年10月2日提供車號
    指認被告之後，則告訴人之所以知悉被告有該輛重機，尚非
    被告所言騎車去警局報到時為告訴人看到（見本院卷第74頁
    筆錄），當認告訴人之警詢指述方為真。是以，告訴人顯然
    並非於案發後馬上如被告所述刻意栽贓、誣指被告犯案，而
    係歷經將近3個月之觀察才發現可疑為犯案男子之鄰居即被
    告，並向警陳報、指認，所述又各有相當之補強，被告因此
    有犯案動機，而非毫無關係之第三人；再參以被告到案後，
    先於106年11月15日警詢稱：監視器男子看起來很像我，但
    不確定，我忘記我那個時候在做什麼等語，又於107年2月1
    日偵訊稱：心情不好、睡不著覺，出去散步等語，再於108
    年6月26日原審準備程序中稱：我出門遛狗後，帶狗回家後
    又出門等語（依序見偵卷第8、60頁、原審卷第30頁筆錄）
    ，則被告距離案發時間越遠，理應記憶更加模糊，卻臨訟越
    發記得當日深夜4點出門之原因為何，難認合理。
　㈣至於被告所質疑，為何其會知道告訴人深夜將車停在該停車
    場？然基於2人當時係鄰居，依告訴人所述，被告在住處樓
    下停重機曾遭告訴人側目，則被告確有可能因此對告訴人暗
    生不滿之心而決意針對告訴人車輛下手，或被告平時觀察告
    訴人行蹤，或被告案發當天出門適巧發現而決意犯案，事理
    上皆有可能性，且依監視畫面，告訴人當天將車停妥後離開
    停車場而從監視畫面消失後，直到告訴人車輛被砸，告訴人
    都沒有再回到自己車輛附近，反而出現在告訴人車輛旁之男
    子係被告，而非告訴人，二人穿著特徵完全不同（見原審卷
    第68頁勘驗筆錄），自可完全排除告訴人自砸己車、自導自
    演以求嫁禍被告之可能性，是被告辯稱遭告訴人栽贓誣告云
    云，完全不可採；又被告於原審辯稱犯案需要5至10分鐘，
    然依告訴人車輛玻璃破兩處、車身與引擎蓋板金遭胡亂噴漆
    1條、寫下2字之受損情形及監視器畫面，均可確定僅係20秒
    左右即可完成，是被告此部分辯解與客觀事證不符，併此指
    明。
  ㈤從而，本案事證明確，依現有監視器畫面、告訴人之指述等
    積極事證綜合以觀，已足認定被告即係動手對告訴人車輛敲
    砸玻璃、噴漆寫字之男子，被告否認之辯解不實，其犯行洵
    堪認定，自應依法論科。
三、論罪及駁回上訴之理由：
  ㈠按被告行為後，刑法第354條已於108年12月25日修正公布，
    並於同年月27日生效施行，該條原規定：「毀棄、損壞前二
    條以外之他人之物或致令不堪用，足以生損害於公眾或他人
    者，處二年以下有期徒刑、拘役或五百元以下罰金。」修正
    後則規定：「毀棄、損壞前二條以外之他人之物或致令不堪
    用，足以生損害於公眾或他人者，處二年以下有期徒刑、拘
    役或一萬五千元以下罰金。」查該條於72年6月26日後均未
    修正，故於94年1月7日刑法修正施行後，所定罰金之貨幣單
    位為新臺幣，且其罰金數額依刑法施行法第1條之1第2項前
    段規定提高為30倍，本次修法將上開條文之罰金數額調整換
    算後予以明定，故無新舊法比較之問題，而應依一般法律適
    用原則，逕適用裁判時之法律即修正後刑法第354條，合先
    敘明。
　㈡核被告所為，係犯刑法第354條之毀損他人物品罪。被告以不
    詳之器物砸毀上開車輛前擋風玻璃，並以紅色噴漆噴於車身
    上及在引擎蓋上塗寫「白木」二字，均係基於同一毀損他人
    物品之目的，且於密切接近之時間、同一地點所為，侵害同
    一人之財產法益，各行為之獨立性極為薄弱，依一般社會健
    全觀念，在時間之差距上難以強行分開，於刑法評價上應視
    為數個舉動之接續施行，合為包括之一行為予以評價，僅論
    以接續犯之一罪已足。
　㈢原審同此認定，以被告罪證明確，適用刑法第354條、第41條
    第1項前段、刑法施行法第1條之1第1項等規定，並審酌被告
    於深夜砸毀他人汽車擋風玻璃，並以紅色噴漆噴於車身上塗
    寫不雅文字，法治觀念甚為薄弱，且其犯後始終否認犯行，
    未賠償告訴人之損害而達成和解，並考量被告犯罪之動機、
    目的、手段、告訴人所受之損害，暨被告前有強盜、詐欺、
    竊盜之前科紀錄，素行非佳，及其智識程度、家庭生活狀況
    等一切情狀，量處拘役59日，如易科罰金，以新臺幣1千元
    折算1日，並交代：被告持以毀損告訴人車輛之不詳之器物
    及紅色噴漆，既未扣案，且卷內並無證據足認該物為被告所
    有，亦非屬違禁物，故不予宣告沒收或追徵其價額。
　㈣經核原判決上開認事用法並無違誤，量刑亦稱妥適，被告上
    訴否認犯罪，仍為前揭否認之答辯，確與事實不符，並非可
    採，本院已詳述認定之理由如前，至於被告上訴狀請求與告
    訴人對質、測謊，基於全案事證已明，告訴人亦未目睹其車
    輛遭人毀損之經過，並無就此令其作證之必要，僅附此敘明
    。從而，被告之上訴為無理由，應予駁回。
據上論斷，應依刑事訴訟法第368條，判決如主文。
本案經檢察官姜長志提起公訴，檢察官許祥珍到庭執行職務。
中　　華　　民　　國　　109 　年　　7 　　月　　14　　日
                  刑事第八庭  審判長法  官  陳世宗 
                                    法  官  周明鴻
                                    法  官  吳勇毅 
以上正本證明與原本無異。
不得上訴。
                                    書記官  許家慧
中　　華　　民　　國　　109 　年　　7 　　月　　14　　日